【裁判字號】    98,上訴,234
【裁判日期】    980331
【裁判案由】    偽造有價證券等
【裁判全文】
臺灣高等法院刑事判決            98年度上訴字第234號
上  訴  人  臺灣板橋地方法院檢察署檢察官
被      告  甲○○
指定辯護人  本院公設辯護人郭書益
上列上訴人因被告甲○○偽造有價證券案件，不服臺灣板橋地方
法院97年度訴字第3144號，中華民國97年10月31日第一審判決（
起訴案號：臺灣板橋地方法院檢察署97年度偵緝字第327 號），
提起上訴，本院判決如下：
    主  文
上訴駁回。
    事實及理由
一、本案經本院審理結果，認原判決以被告甲○○犯行為時刑法
    第201條第1項之偽造有價證券罪、第339條第1項之詐欺取財
    罪，依行為時刑法牽連犯之規定，從一重論處其偽造有價證
    券罪，並酌情量處其有期徒刑3年2月，併將未扣案之偽造「
    林容光」名義之本票4 紙，均沒收。核其認事用法及量刑均
    無不當，應予維持，並引用原判決（如附件）關於被告部分
    所記載之事實、證據及理由。
二、檢察官循告訴人謝佩珍之請求上訴意旨略以：被告除原審
    認定之詐欺35萬元外，另自92年2月間某日起，至95年6月30
    日止，涉有詐欺告訴人1千5百餘萬元之犯行，而此部分犯行
    與原審認定詐欺35萬元犯行之犯罪時間緊接，手段相同，所
    犯罪名同一，顯係基於概括犯意反覆為之，為連續犯，屬裁
    判上一罪，依審判不可分原則，應為起訴效力所及，原審未
    及斟酌審判，難認允當。被告未坦承詐欺告訴人1千5百餘
    萬元之犯行，應認其毫無悔意，態度不佳，應從重量處有期
    徒刑4年以上之刑，公訴人以被告犯行重大，具體求處4年徒
    刑，原判決均未提及，亦未交代公訴人求刑有何過重之處，
    難認妥適，請撤銷原判決云云。
三、按修正前刑法第56條之連續犯，指行為人基於概括犯意，實
    施連續數行為，侵犯同性質之法益，而犯同一罪名者而言。
    而所謂概括犯意，必須其多次犯罪行為自始均在一個預訂犯
    罪計劃以內，出於主觀上始終同一犯意之進行，若中途另有
    新犯意發生，縱所犯為同一罪名，究非連續其初發的意思，
    即不能成立連續犯，最高法院70年臺上字第6296號判例可資
    參照。經查，告訴人指稱被告係於92年向其借300 萬元，後
    來陸陸續續以公司欠缺資金週轉為由，及投資其他公司，包
    括會錢，向伊調借800萬元，至95年6 月至11月間，又借400
    餘萬元，均未償還，共詐騙1千5百餘萬元等語，惟被告於偵
    訊中業辯稱：伊從92年2 月開始向告訴人借錢，伊那時候要
    開公司，這些告訴人都知道，伊當時有跟告訴人說伊需要多
    少資金，每個月跟告訴人講數目跟金額，伊會跟告訴人講是
    買車的貸款，或員工的薪資、週轉金、買軟硬體等等，伊實
    際有去買這些軟硬體設備，伊自93年底開始週轉不靈，但還
    是有跟告訴人借錢，伊是專業圖書的運輸，那時公司剛好接
    到一個大的CASE，但對方要求車子的數量一定要夠，後來伊
    跟告訴人借錢去買車，告訴人原先同意，但訂車後，告訴人
    只願意出2分之1 的錢，導致週轉不靈等語（見偵緝字第327
    號卷第29至30頁），又被告確於92年間開設政穩有限公司並
    經營書籍配送之業務，嗣因公司經營不善而結束營業等節，
    業經證人即政穩有限公司員工陳鳳娟、何富德於偵查時證稱
    屬實（見偵緝字第327 號卷第96至97頁），復有財政部臺灣
    省北區國稅局臺北縣分局97年4 月14日北區國稅局北縣一字
    第0970000484號函所附政穩公司93、94年度營利事業所得稅
    申報資料附卷可稽（見偵緝字第327 號卷第42至46頁），尚
    難認被告有虛構公司營運需求而向告訴人詐借款項之事實。
    且告訴人另陳稱：伊知悉被告經營公司資金週轉不靈，惟因
    斯時雙方為男女朋友而同意借款等語（見偵緝字第327 號卷
    第30、33頁），亦足徵告訴人知悉被告財力狀況，應無陷於
    錯誤之情形，自難以被告事後無法償還欠款，即認其於借款
    之初係基於詐欺犯意而為。況本件係被告以偽造之他人本票
    向告訴人行騙，與告訴人所指訴之其他詐騙案，係以公司投
    資、一般借款或會款等方式，手段均不相同，時間亦非緊接
    ，自難認被告就其與本件係基於概括犯意所為，依前揭說明
    ，應認本件與告訴人指訴之其他詐欺案件，並無裁判上一罪
    之連續犯關係，是上訴意旨認屬連續犯云云，尚非可採。
四、又按有關刑之量定，係實體法上賦予法院得為自由裁量之事
    項，倘其未有逾越法律所規定之範圍，或濫用其權限，又未
    明顯違背正義，即不得任意指摘為違法。經查，原判決已敘
    明審酌被告素行、犯罪之動機、手段、犯罪所得之利益及所
    生之損害、尚未能償還被害人借款之金額等刑法第57條所定
    科刑輕重應審酌之事項，據為量刑之理由。且查刑法第 201
    條第1項之法定本刑為3年以上10年以下有期徒刑，原審量處
    被告有期徒刑3年2月，尚無違法之處，亦無違反經驗法則及
    比例原則，本院認原審此部分之量刑，尚稱妥適，檢察官指
    摘原審量刑過輕，即非有據。
五、末按公訴案件，檢察官係代表國家提起公訴，所為具體求刑
    及為緩刑宣告與其期間、條件之表示，屬訴訟法上當事人之
    請求，除刑事訴訟法第451條之1 第4項本文所規定，於聲請
    簡易判決處刑案件，法院應於檢察官求刑或緩刑宣告請求之
    範圍內為判決之情形外，並無拘束法院之效力。經核本件尚
    非簡易判決處刑案件，法院並不受檢察官求刑範圍之拘束，
    原審對於本件之量刑，業審酌刑法第57條所定之事項，均如
    前述，上訴意旨以檢察官具體求刑4 年，原審僅量處3年2月
    ，指摘原判決不當云云，亦難認有理由。
六、從而，檢察官上訴意旨所指各節，並非可採。檢察官之上訴
    尚難認有理由，其上訴應予駁回。
七、被告經合法傳喚，無正當理由不到庭，爰不待其陳述逕行判
    決。
據上論斷，應依刑事訴訟法第368條、第373條、第371條，判決
如主文。
本案經檢察官王金聰到庭執行職務。
中    華    民    國    98    年    3     月    31    日
                  刑事第二十庭審判長法  官  楊貴雄
                                    法  官  鄧振球
                                    法  官  高愈杰
以上正本證明與原本無異。
如不服本判決，應於收受送達後10日內向本院提出上訴書狀，其
未敘述上訴之理由者並得於提起上訴後10日內向本院補提理由書
（均須按他造當事人之人數附繕本）「切勿逕送上級法院」。
                                    書記官  廖月女
中    華    民    國    98    年    3     月    31    日
附錄：本案論罪科刑法條全文
刑法第201條（有價證券之偽造變造與行使罪）
意圖供行使之用，而偽造、變造公債票、公司股票或其他有價證
券者，處三年以上十年以下有期徒刑，得併科三千元以下罰金。
行使偽造、變造之公債票、公司股票或其他有價證券，或意圖供
行使之用，而收集或交付於人者，處一年以上七年以下有期徒刑
，得併科三千元以下罰金。
刑法第339條（普通詐欺罪）
意圖為自己或第三人不法之所有，以詐術使人將本人或第三人之
物交付者，處五年以下有期徒刑、拘役或科或併科一千元以下罰
金。
以前項方法得財產上不法之利益或使第三人得之者，亦同。
前二項之未遂犯罰之。


司法院資訊處製作；財團法人民間司法改革基金會備份。
